臺灣士林地方法院刑事判決
110年度易字第422號
公  訴  人  臺灣士林地方檢察署檢察官
被      告  林尚義



上列被告因妨害名譽案件，經檢察官聲請簡易判決處刑（110 年
度偵字第1718號），本院簡易庭認不宜以簡易判決處刑，移由本
院改依通常程序審理，本院判決如下：
    主  文
林尚義犯公然侮辱罪，處拘役叁拾伍日，如易科罰金，以新臺幣
壹仟元折算壹日。
    事  實
一、林尚義於民國109 年9 月26日晚間，在位於臺北市○○區○
　　○路00號之中國文化大學自習室（下簡稱自習室）內，因不
    滿同在自習室內之陳慕帆操作電腦時鍵盤滑鼠音量過大，竟
    即基於公然侮辱之犯意，於同日晚間10時41分許，透過網際
　　網路連結至Dcard 論壇網頁，發表標題為「喂  麥剎！」、
　　內容為「是我觀念錯誤嗎  自修室裡，鍵盤滑鼠敲的很吵，
　　請問大眾們可以接受嗎  我要瘋了」，並附上陳慕帆之側面
　　照片，及使用該論壇「話題」功能而記載「文化大學」、「
　　圖書館」、「自修室」、「自習室」、「幹妳娘」等字樣之
    文章，足以貶損陳慕帆之名譽。
二、案經陳慕帆訴由臺灣士林地方檢察署檢察官偵查起訴。
    理  由
壹、程序事項：
    本案所引用之供述及非供述證據，業經本院依法踐行調查證
    據程序，而檢察官、被告亦均不爭執各該證據之證據能力，
    復查無依法應排除其證據能力之情形，是後述所引用證據之
    證據能力均無疑義，合先敘明。
貳、實體事項：
一、被告林尚義固不否認確有於上揭所述時、地，在Dcard 論壇
　　上發表如上所示內容之文章，惟矢口否認有何公然侮辱之犯
　　行，辯稱：是因為告訴人當天吵了將近一個小時，其非常生
　　氣，才會陳述自己的心情，所以只是在表達心境狀態的發語
　　詞，僅稱得上是不得體的言論，但其並不是在罵告訴人云云
　　，經查：
  ㈠被告於109 年9 月26日晚間10時41分許，因不滿告訴人在自
    習室內操作電腦時發出過大聲響，即在Dcard 論壇上發表標
　　題為「喂  麥剎！」、內容為「是我觀念錯誤嗎  自修室裡
　　，鍵盤滑鼠敲的很吵，請問大眾們可以接受嗎  我要瘋了」
　　，並附上告訴人之側面照片，及使用該論壇「話題」功能而
　　記載「文化大學」、「圖書館」、「自修室」、「自習室」
　　、「幹妳娘」等字樣之文章一節，業據被告供承在卷（見他
　　字卷第26頁、偵字卷第13頁至第14頁、本院易字卷第42頁）
　　，並核與告訴人分別在警詢、偵查中之證述（見他字卷第29
　　頁至第30頁、偵字卷第8 頁）大致相符，復有Dcard 論壇網
　　頁畫面列印（見他字卷第41頁至第49頁）在卷可稽，自堪信
　　為真實。
  ㈡被告雖以前揭情詞置辯，惟查：
　⒈被告於上開文章所使用之「幹妳娘」字樣，乃係屬於 Dcard 
    論壇之「話題」功能，而依Dcard 論壇官方網站之說明，發
　　表文章之人得選擇加入熱門「話題」或自行任意編輯「話題
　　」之內容，且「話題」功能視為文章內容的一部分，不得包
　　含不雅字詞或中傷、歧視、挑釁或謾罵他人，此亦有 Dcard
     論壇網頁畫面列印（見本院易字卷第47頁至第52頁）附卷
    可憑，則被告使用「幹妳娘」之「話題」並在文章中附上告
    訴人之側面照片，已足證被告係刻意對告訴人為此言論，並
    使觀看文章之人一望即知被告所欲辱罵之對象為告訴人。
  ⒉按行為人雖公然使用粗鄙言詞，然其主觀上若係基於對特定
    事項之意見或評論，倘未流於情緒性或人身攻擊之批評、謾
    罵，此仍屬憲法所應保障表見自由中之意見陳述，縱令其粗
    鄙言詞令人感到不快或自認名譽受損，仍難謂行為人有何公
    然侮辱之故意，自不得以本罪相繩；反面言之，倘行為人所
    為粗鄙言詞，係出於對他人情緒性或人身攻擊之輕蔑表示，
    已逾越合理表達意見之範疇，即難謂善意發表言論，其主觀
    上既具公然侮辱之故意，自仍應構成公然侮辱罪。本案告訴
    人因疏未查覺而於自習室內發出足以影響他人之聲響一節，
    固為告訴人所坦承（見他字卷第43頁），惟被告若欲抒發心
    情，理應係發表與此有關之意見、感想或評論，然被告卻刻
　　意在「話題」功能中使用「幹妳娘」之輕蔑言詞指摘告訴人
　　，難認與告訴人發出聲響一事有何關聯，顯非係針對該事所
    為之心情抒發，全然僅係對告訴人為情緒性或人身攻擊之謾
    罵，自仍具公然侮辱之犯意，縱被告係出一時氣憤所為，亦
    僅係其犯罪動機之問題，無礙於公然侮辱罪之成立。是被告
    辯稱其係單純情緒的陳述，並非意在侮辱云云，即屬事後卸
    責之詞，要無足取。　
  ⒊被告雖聲請調閱當日自習室內之監視錄影畫面，以證明告訴
    人確實吵了一個小時云云，然告訴人就伊不慎且未自覺而於
    操作電腦時發出足以影響他人之音量一節，本即未予否認，
    是被告調查證據之聲請，本院認即無必要，附此敘明。
  ㈢綜上所述，被告所辯不足採信，是本案事證明確，被告之犯
    行洵堪認定，應予論科。
二、核被告林尚義所為，係犯刑法第309 條第1 項之公然侮辱罪
　　。爰審酌被告僅因不滿告訴人操作電腦時發出過大音量，即
　　在網路上出言辱罵告訴人，所為應予非難，併兼衡被告於犯
　　後仍否認犯行之態度，及本案所生危害輕重等一切情狀，量
    處如主文所示之刑，並諭知易科罰金之折算標準。
三、被告經合法傳喚，無正當理由不到庭，且本案係屬應諭知拘
    役之案件，爰依刑事訴訟法第306 條之規定，不待其等陳述
    ，逕行判決。
據上論斷，應依刑事訴訟法第299 條第1 項前段、第306 條，刑
法第309 條第1 項、第41條第1 項前段，刑法施行法第1 條之 1
 第1 項，判決如主文。
本案經檢察官朱學瑛提起公訴，檢察官林聰良到庭執行職務。
中    華    民    國    111   年     1    月    20    日
                          刑事第七庭  法  官  蘇昌澤
以上正本證明與原本無異。
如不服本判決應於收受送達後20日內向本院提出上訴書狀，並應
敘述具體理由。其未敘述上訴理由者，應於上訴期間屆滿後20日
內向本院補提理由書（均須按他造當事人之人數附繕本）「切勿
逕送上級法院」。
因疫情而遲誤不變期間，得向法院聲請回復原狀。
                                      書記官  吳佩蓁
中    華    民    國    111   年     1    月    20    日
附錄本案論罪科刑法條：
中華民國刑法第309 條
公然侮辱人者，處拘役或9 千元以下罰金。
以強暴犯前項之罪者，處1 年以下有期徒刑、拘役或1 萬5 千元
以下罰金。